臺灣高等法院臺中分院刑事判決　　　　　　　　　　九十年度上易字第一七三一號
　　上　訴　人　臺灣台中地方法院檢察署檢察官
　　被　　　告　乙○○
右上訴人因被告違反商標法案件，不服臺灣台中地方法院八十八年度易字第三九五四
號中華民國九十年六月二十八日第一審判決（起訴案號：臺灣台中地方法院檢察署八
十八年度偵字第一八八五九號），提起上訴，本院判決如左：
      主  文
原判決關於被告違反商標法部分撤銷。
乙○○連續意圖欺騙他人，於有關同一商品之產品型錄，附加近似於他人註冊商標圖
樣而散布，處有期徒刑參月，如易科罰金，以佰元折算壹日。
      事  實
一、乙○○係設於台南縣新營市○○路一二○號南綠青實業股份有限公司（下稱南綠
    青公司）負責人，明知附件一所示「ＫＥＹＳＴＯＮＥ」字樣，係震偉股份有限
    公司（下稱震偉公司）向經濟部智慧財產局申請註冊，取得指定專用於「隔音磚
    、岩棉、馬賽克瓷磚、擋土牆用磚塊、地磚、壁磚、瓷磚、紅磚、花格磚、空心
    磚、小口磚、水泥地磚、混凝土磚、水泥磚、隔熱磚、耐火磚、水泥五角磚、磨
    石地磚」等商品之商標專用權（專用期間自民國八十六年四月十六日至九十六年
    四月十五日止），竟基於行銷之目的而意圖欺騙他人之犯意，自八十七年七月間
    某日起至九十年間某日止，為其經銷商芊景實業有限公司（下稱芊景公司，其負
    責人盧信陽業經檢察官另為不起訴處分確定）印製磚塊系列產品型錄，並在上開
    產品型錄上，附加附件一所示「ＫＥＹＳＴＯＮＥ」商標字樣，並基於概括犯意
    ，連續經由芊景公司所屬位於台北、台中及台南之分公司散布予客戶，藉以對外
    招攬客戶。嗣經震偉公司負責人甲○於本院審理時提出上開產品型錄三份，經本
    院簽發搜索票指揮南投縣警察局刑警隊於九十一年六月二十一日前往設於南投縣
    埔里鎮○○路二三五號之揚威開發建設有限公司搜得同一產品型錄一份。
二、案經震偉公司訴由臺灣臺中地方法院檢察署檢察官偵查起訴。
      理  由
一、訊據被告乙○○雖坦承替芊景公司印製介紹磚塊之型錄，並於型錄上印製附件一
    所示之「ＫＥＹＳＴＯＮＥ」字樣等事實，惟矢口否認有侵害告訴人商標專用權
    之犯行，並辯稱：芊景公司係八十七年七月二十七日才取得經濟部公司執照，伊
    約在八十七年三、四月間芊景公司籌備期間，即依照南綠青公司之型錄版本，印
    製經銷商芊景公司之產品型錄，另於八十五年五月二十四日將「ＫＥＹＳＴＯＮ
    Ｅ」申請註冊為商標圖樣，不料告訴人卻早伊幾天即八十五年五月一日以近似圖
    樣申請商標註冊，致南綠青公司之申請於八十七年三月間被評定無效後，其於八
    十七年七月間接獲告訴人之存證信函後，即未再使用上開型錄云云。惟查：
  (一)南綠青公司曾於八十二年間向藍川橋公司購買美國堅美石在台灣生產銷售之權利
    ，嗣因受讓之專利權被撤銷，南綠青公司直接與美國堅美石公司訂約取得專利權
    、商標權之授權，嗣因南綠青公司未繼續繳交權利金，告訴人即向美國堅美石公
    司洽談取得商標授權，並先於八十五年五月一日申請註冊「ＫＥＹＳＴＯＮＥ」
    商標，嗣被告於八十五年五月二十四日亦申請註冊「ＫＥＹＳＴＯＮＥ」商標，
    其後美國堅美石公司並於八十七年二月二日通知被告終止授權契約，因被告均未
    再與美國堅美石公司洽談終止事宜，八十七年七月九日美國堅美石公司以信函最
    後通知被告終止授權契約，嗣於八十七年三月十七日，被告申請註冊之「ＫＥＹ
    ＳＴＯＮＥ」商標因與告訴人所申請註冊之「ＫＥＹＳＴＯＮＥ」近似而為經濟
    部智慧財產局評定為「註冊無效」，經被告提起訴願後，經濟部訴願委員會於八
    十七年七月一日駁回訴願確定，告訴人並於八十七年七月以存證信函通知芊景公
    司，告知勿再使用「ＫＥＹＳＴＯＮＥ」商標字樣等事實，業經告訴代理人甲○
    於本院指訴綦詳，亦為被告所承認，並有藍川橋公司與南綠青公司訂立之堅美石
    台灣地區代理權讓與合約書、蔡明龍收受讓與代價之收據、美國堅美石公司之同
    意書、中華民國商標註冊證、經濟部智慧財產局八十八年五月十七日（八八）智
    商○五二字地二○九九二○號函、經濟部訴願決定書、美國堅美石公司終止授權
    通知、南綠青公司告訴蔡明龍詐欺之台灣高等法院台南分院八十七年度上易字第
    一三一四號判決書影本各一份附卷可稽，足認被告於八十七年七月間起，即已明
    知告訴人取得「ＫＥＹＳＴＯＮＥ」商標權應甚明確。
  (二)被告自八十七年七月起明知告訴人已取得「ＫＥＹＳＴＯＮＥ」商標權後，仍繼
    續使用印有「ＫＥＹＳＴＯＮＥ」字樣之上開型錄，並散布給營造廠商招攬工程
    等情，業經告訴代理人甲○於本院九十一年一月二十四日到庭指訴甚詳，並當庭
    庭呈上開產品型錄三份為證，經本院當庭勘驗上開產品型錄封面確實印有「ＫＥ
    ＹＳＴＯＮＥ」字樣，型錄背面原有印有台北公司、台中公司、台南公司聯絡方
    式，嗣另行印製台中公司、台南公司聯絡方式之貼紙，黏貼覆蓋其上，將台北公
    司聯絡方式刪除，而本院當庭質之被告有關芊景公司成立時間、聯絡處所、台北
    公司何時結束營業等事項，被告答稱：芊景公司於八十七年七月二十七日成立，
    一開始設立在台南，聯絡處有台北、台中兩處，台北公司在八十八年年初就結束
    營業等情（見本院卷第五四至五八頁），顯見被告於八十八年年初台北公司結束
    營業後仍繼續使用上開型錄，才有以上開方式更正型錄上聯絡處所之必要。另本
    院經告訴人提供營造廠商處所，簽發搜索票指揮南投縣警察局至設於南投縣埔里
    鎮○○路二三五號揚威開發建設有限公司執行搜索，當場扣得與告訴人上開庭呈
    產品型錄相同之產品型錄一份，該公司股東楊士銘並供稱上開型錄係芊景公司於
    九十年間所提供，此有扣案之上開產品型錄一份及警訊筆錄在卷可稽（見本院卷
    第一○八、一○九頁），更足徵被告明知告訴人取得「ＫＥＹＳＴＯＮＥ」商標
    權後，至九十年間某日止，仍繼續使用上開型錄散布予客戶甚明。被告辯稱上開
    型錄係於八十七年三、四月間即已印製，並早已散發給客戶，其於八十七年七月
    間起，即未再使用上開型錄云云，顯屬虛偽，不足採信。
　(三)按刑事訴訟法係採自由心證主義，對於證據之種類並未設有限制，是以被害人警
    局之陳述，自亦得採為認定犯罪事實之證據資料，此與刑事訴訟法第一百五十九
    條之情形，並不相同，至其證明力如何則由法院自由判斷。茲原判決係以被害人
    案發之初在警局訊問中之陳述，為認定上訴人犯罪證據之一，且該項陳述之筆錄
    既經顯之於公判庭，提示予上訴人辯論，則依刑事訴訟法第一百六十五條之規定
    ，已不能謂原審就此未有調查，況其復以林明和之證述，及省立台南醫院之診斷
    證明書，增強其證據能力，藉以擔保被害人指述之真實性，足認其無瑕疵，而與
    事實相符，則其證據調查方法與採證之運用，顯均與證據法則無違，此有最高法
    院七十二年台上字第一二○三號判例可資參照。依照上開判例意旨，證人於警訊
    之證詞，如經本院於公判庭提示予被告，並賦予辯論之機會，自得採為裁判之基
    礎，先此敘明。本件證人即揚威開發建設有限公司股東於警訊中之上開證詞，既
    經本院於公判庭提示上開警訊筆錄賦予被告答辯之機會，且本院復參酌告訴人之
    前開指訴、上開產品型錄背面黏貼變更聯絡處所及被告於本院關於變更台北聯絡
    處所時間之供詞等證據資料，認定被告於九十年間確實仍有散布上開產品型錄侵
    害告訴人商標權之犯行，故被告辯稱上開證人於警訊中之證詞不具證據能力云云
    ，顯有誤認，附此敘明。
  (四)又本院審之上開產品型錄，其封面所印之「ＫＥＹＳＴＯＮＥ」字樣與告訴人商
    標字樣均屬相同之外文「ＫＥＹＳＴＯＮＥ」，僅字體略有不同，異時異地隔離
    觀察，足使一般商品購買者產生混同誤認之虞，應屬近似商標無訛。又被告上開
    型錄商品亦為擋土牆磚與告訴人商標所指定使用商品為同一商品，且查「ＫＥＹ
    ＳＴＯＮＥ」原係美國堅美石公司之公司英文名稱，其所開發之擋土牆磚、地磚
    等商品並享有專利權，一般客戶看到「ＫＥＹＳＴＯＮＥ」，應會誤認為美國堅
    美石公司授權生產之商品，故被告將「ＫＥＹＳＴＯＮＥ」印製於上開產品型錄
    上，自有欺騙他人，使人誤認其所生產之產品亦屬經美國堅美石公司授權生產之
    同一商品之意圖亦臻明確。
  (五)被告雖提出之內政部建築研究所八十四年六月間所印製之「組件式建築材料應用
    發表會」一書中，陳明書中第六之一～第六之十四頁，係南綠青公司關於堅美石
    擋土牆設計、施工之介紹，第六之十一頁上方亦有與芊景公司型錄封面相同之「
    ＫＥＹＳＴＯＮＥ」字樣，顯見南綠青公司確於八十四年間，即已使用「ＫＥＹ
    ＳＴＯＮＥ」字樣在其產品介紹上，且「ＫＥＹＳＴＯＮＥ」為普通之英文單字
    ，非特殊之圖樣，美國堅美石公司並以「ＫＥＹＳＴＯＮＥ」為其公司名稱，故
    其並無將「ＫＥＹＳＴＯＮＥ」作為商標圖樣使用之意思云云。惟查：正如被告
    所辯「ＫＥＹＳＴＯＮＥ」原為美國堅美石公司之英文名稱，一般人看到「ＫＥ
    ＹＳＴＯＮＥ」均隨即聯想至該公司所生產並享有專利權之擋土牆磚、地磚等商
    品，且被告本身也曾以「ＫＥＹＳＴＯＮＥ」字樣申請我國商標權一節亦如前述
    ，足認確實有將「ＫＥＹＳＴＯＮＥ」以商標字樣使用之犯意甚明，被告上開辯
    詞顯不足採信。從而本件事證明確，被告意圖欺騙他人，於有關同一商品之產品
    型錄，附加近似於告訴人「ＫＥＹＳＴＯＮＥ」註冊商標圖樣而散布應堪認定。
二、被告係意圖欺騙他人，以行銷目的，於有關同一商品之產品型錄，附加近似於他
    人註冊商標圖樣而散布，核其所為，係犯商標法第六十二條第二款之侵害他人商
    標專用權罪。被告係先後多次散布上開產品型錄予客戶而侵害他人商標專用權之
    行為，時間緊接，犯意概括，所犯構成要件相同，為連續犯，應依法加重其刑。
    公訴理由漏未論及被告係連續犯，尚有未洽。另公訴事實僅提及被告自八十七年
    七月間起至八十七年十二月止之犯罪事實，惟被告八十七年十二月間起至九十年
    間某日止之散布行為，與起訴事實有連續犯之裁判上一罪關係本院自得併予審酌
    。原審疏未查名被告犯罪事實，遽為被告無罪之諭知，尚有違誤。檢察官上訴認
    被告確有犯罪，為有理由，應由本院撤銷改判。爰審酌告訴代理人甲○原為被告
    僱用之廠長，離職後另設告訴人公司並取得上開商標權，被告與告訴人間歷年來
    均有專利、商標授權之爭執，被告犯罪之動機、目的、手段、侵害他人商標之內
    容及對告訴人所生之損害，犯後猶飾詞卸責，尚未與告訴人達成和解等一切情狀
    ，量處如主文第二項所示之刑，並諭知易科罰金之折算標準，以資懲儆。另扣案
    附加如附件一所示商標圖樣之產品型錄肆份（放置於本院證物袋內），因非屬商
    標法第六十四條規定之「商品」，固不得依該條規定宣告沒收，且上開產品型錄
    雖係供被告犯罪之用，然均已由被告交付與客戶，已非被告所有，爰不另宣告沒
    收，附此敘明。
三、據上論斷，應依刑事訴訟法第三百六十九條第一項前段、第三百六十四條、第二
    百九十九條第一項前段、商標法第六十二條第二款，刑法第十一條前段、第五十
    六條、第四十一條第一項前段，罰金罰鍰提高標準條例第二條，判決如主文。
本案經檢察官丙○○到庭執行職務。
中      華      民      國    九十一    年      八      月     十四     日
                                   臺灣高等法院臺中分院刑事第八庭
                                         審判長法  官  羅  得  村
                                               法　官  陳  賢  慧
                                               法　官  陳  毓  秀
右正本證明與原本無異。
不得上訴。
                                               書記官  吳  宗  玲
中      華      民      國　  九十一     年      八       月    十五    日
【附錄論罪科刑所犯法條】
商標法第六十二條第二款：
意圖欺騙他人，有左列情事之一者，處三年以下有期徒刑、拘役或科或併科新臺幣二
十萬元以下罰金：
二、於有關同一商品或類似商品之廣告、標帖、說明書、價目表或其他文書，附加相
    同或近似於他人註冊商標圖樣而陳列或散布者。
                                                              　　　　　Ｆ
